臺灣臺北地方法院交通事件裁定　　　　　　　　　　九十三年度交聲字第八八四號
　　異　議　人　鑫合實業有限公司
　　即受處分人
　　代　表　人　黃嘉俊
右列異議人即受處分人因違反道路交通管理處罰條例案件，對於交通部公路總局台北
區監理所中華民國九十三年八月二十三日所為之處分（原處分案號：北監自裁字裁４
０－Ｃ00000000號），聲明異議，本院裁定如左：
    主    文
原處分撤銷。
鑫合實業有限公司不罰。
    理    由
一、按汽車已領有號牌而未懸掛或不依指定位置懸掛者，處汽車所有人新臺幣（以下
    同）三千六百元以上一萬零八百元以下罰鍰，並禁止其行駛，牌照、號牌吊銷，
    道路交通管理處罰條例第十二條第一項第七款、第二項固有明定。惟此所謂「未
    懸掛或不依指定位置懸掛者」，仍以有依規定懸掛之可能為前提，如因車輛受損
    、車牌失竊或其他偶發事由，致臨時未及處理而無法懸掛者，自非前開規定之處
    罰範疇。
二、本件原處分意旨略以：受處分人鑫合實業有限公司所有車號ＤＪ－１５３６號自
    用小客車，在九十三年六月二十九日下午十七時三十九分許，由黃嘉俊（受處分
    人鑫合實業有限公司之代表人）駕駛前揭車輛，行經台北縣三重市○○路與中興
    北街口時，因未懸掛前號牌，經台北縣政府警察局交通警察隊員警以違反道路交
    通管理處罰條例第十二條第一項第七款規定舉發；嗣受處分人於應到案期限前提
    出申訴，由原處分機關函請舉發單位調查結果，仍認其有前揭違規行為，而依道
    路交通管理處罰條例第十二條第一項第七款及第二項規定，裁處受處分人罰鍰三
    千六百元，並吊銷牌照。
三、訊據受處分人之代表人黃嘉俊固不否認前開未懸掛車牌之事實，惟辯稱：伊於九
    十三年六月十五日駕駛車號ＤＪ－１５３６號自用小客車在中和發生車禍，車子
    引擎蓋及保險桿完全損壞，前車牌無法正常懸掛，六月十五日至六月二十八日車
    子正在維修，六月二十九日於開往三重冠傑汽車工作室裝置前保險桿的路上即被
    員警攔停，前車牌未懸掛實非故意等語。
四、經查，受處分人之前開車輛於九十三年六月二十九日下午十七時三十九分許，行
    經三重市○○路與中興北街口時，因未依規定懸掛前號牌（置於車內儀表板上方
    ）而經警攔停稽查後舉發之事實，雖有證人即舉發員警陳宏昇到庭證述及舉發相
    片一幀附卷可憑，惟受處分人之代表人黃嘉俊表示，係因伊於九十三年六月十五
    日駕駛前揭車輛於中和發生車禍，導致保險桿毀損掉落而無法懸掛車牌等事實，
    有台北縣政府警察局中和分局道路交通事故當事人登記聯單影本及冠傑汽車工作
    室所開立之收據影本在卷可稽，再參以證人汪佳葳到庭證稱：「在九十三年六月
    十五日時在台北縣中和市該車有發生車禍，我們有去警局登記。」「因為整個車
    前面的安全桿全部都壞掉，無法將車蓋蓋上，無法懸掛車牌，如照片所示。因為
    當時我們是將車子送到新店的保養廠保養，一直在維修，到六月二十九日時是要
    將車子開去三重裝保險桿。」等語，已足以證明受處分人之上開辯解為真；再查
    ，按強制懸掛車牌之法律規範，以事實上具有懸掛之可能性為前提，已於前述，
    且衡諸社會常情，若非基於特殊原因（如贓車或供犯罪所用之車輛），一般車輛
    所有人尚不至於甘冒為警舉發之風險而故意不掛車牌，多係因過失或具有其他不
    得已之原因所致。故而，本件受處分人所有之前開車輛既係因車禍導致保險桿毀
    損而欠缺懸掛車牌之可能性，未懸掛車牌並非故意，實具有不得已之原因，基於
    「法律不強人所難」之法理，自應不在道路交通管理處罰條例第十二條第一項第
    七款「未懸掛或不依指定位置懸掛者」之規範範圍內。原處分機關未審認前開無
    法懸掛車牌之客觀事由，遽予裁罰，容有未洽。本件異議為有理由，原處分應予
    撤銷，諭知異議人不罰。據上論斷，應依道路交通案件處理辦法第二十條，裁定
    如主文。
中     華     民     國     九十三    年    十一      月    　十八      日
                                      臺灣臺北地方法院交通法庭
                                          法  官  趙子榮
右正本證明與原本無異
如不服本裁定應於送達後五日內向本院提出抗告狀
                                          書記官  林鈴芬
中　　　華　　　民　　　國　　九十三　　年　　 十一 　　月　　 十八 　　日
